【裁判字號】    99,簡上,37
【裁判日期】    990430
【裁判案由】    詐欺
【裁判全文】
臺灣士林地方法院刑事判決              99年度簡上字第37號
公  訴  人  臺灣士林地方法院檢察署檢察官
上  訴  人  乙○○
上列上訴人即被告因詐欺案件，不服本院內湖簡易庭民國98年10
月30日98年度湖簡字第746 號第一審刑事簡易判決（偵查案號：
臺灣士林地方法院檢察署98年度偵字第11636 號），提起上訴，
並經臺灣臺北地方法院檢察署移送併案審理（臺灣臺北地方法院
檢察署98年度偵字第25668 號），本院管轄第二審之合議庭判決
如下：
    主  文
上訴駁回。
乙○○緩刑貳年，並應支付甲○○新臺幣伍萬元，給付方式如下
：自民國九十九年五月二十日起，按月於每月二十日以前給付甲
○○新臺幣伍仟元，至全部清償完畢為止，如有一期未履行，視
為全部到期。
    事  實
一、乙○○明知金融機構之存摺、金融卡（含密碼）等為個人信
    用之重要表徵，任何人皆可自行前往金融機構申請開立帳戶
    而取得上開帳戶資料，並無特別窒礙，且可預見將自己之存
    摺、提款卡（含密碼）提供他人使用，可能因此幫助他人從
    事詐欺行為而用以處理詐騙之犯罪所得，致使被害人及警方
    難以追查，竟不違背其本意，基於幫助詐欺之犯意，於民國
    98年8 月1 日，在臺北縣永和市某處，將其所有永豐商業銀
    行建成分行（下稱永豐銀行）帳號00000000000000號帳戶之
    存摺影本、提款卡（含密碼）等，交付給不詳姓名、年籍之
    詐欺集團成員，供該詐欺集團作為掩飾及藏匿詐欺所得之用
    。嗣該詐欺集團某成員取得上開銀行帳戶後，即意圖為自己
    不法之所有，於98年8 月3 日下午6 時30分許，撥打電話予
    甲○○，佯稱其先前網路購物因後續手續疏失，誤選為分期
    付款，須依指示至提款機操作以取消分期付款云云，致甲○
    ○不疑有他，依指示於98年8 月4 日凌晨前往桃園縣桃園市
    ○○路55號之永豐銀行所設之自動櫃員，並於當日凌晨2 時
    29分及44分許，先後2 次匯出新臺幣（下同）2 萬9,000 元
    及7 萬1,000 元至乙○○上開永豐銀行帳戶內，旋遭詐騙集
    團成員提領一空。嗣甲○○於匯款後發覺有異，經報警處理
    ，始循線查悉上情。
二、案經臺北市政府警察局大同分局報告臺灣士林地方法院檢察
    署檢察官偵查起訴，及臺北市政府警察局大安分局報告臺灣
    臺北地方法院檢察署檢察官移送併案審理。
    理  由
一、按被告以外之人於審判外之言詞或書面陳述，除法律有規定
    者外，不得作為證據；又被告以外之人於審判外之陳述，雖
    不符合同法第159 條之1 至第159 條之4 之規定，但經當事
    人於審判程序同意作為證據，法院審酌該言詞陳述或書面陳
    述作成時之情況，認為適當者，亦得為證據。當事人、代理
    人或辯護人於法院調查證據時，知有第159 條第1 項不得為
    證據之情形，而未於言詞辯論終結前聲明異議者，視為有前
    項之同意，刑事訴訟法第159 條第1 項及第159 條之5 分別
    定有明文。查本判決下列所引用之各該被告以外之人於審判
    外之陳述，雖屬傳聞證據，惟均經當事人於本院準備程序及
    審判期日中表示無意見而不予爭執，且迄至言詞辯論終結前
    亦未再聲明異議，本院審酌此等證據資料製作時之情況，尚
    無違法不當及證明力明顯過低之瑕疵，亦認為以之作為證據
    應屬適當，故揆諸前開規定，爰逕依刑事訴訟法第159 條之
    5 規定，認前揭證據資料均例外有證據能力，合先敘明。
二、訊據被告乙○○雖矢口否認有何幫助詐欺之罪嫌，辯稱：渠
    是看報紙廣告應徵接送特種行業女子之司機工作，應對方要
    求，需提供帳戶供特種行業（即酒店）女子外出交易時，向
    客戶收款之用，對方又恐款項匯入渠帳戶後領不出來，才於
    前揭時間、地點，提供帳戶之存摺影本、提款卡（含密碼）
    等，供對方測試之用，並不知此舉會幫助詐欺集團詐欺取財
    云云。然查：
（一）前開永豐銀行帳戶為被告所開設，被告於事實欄所述時間
      、地點，將永豐銀行帳戶存摺影本、金融卡（含密碼）交
      付給他人使用之事實，業據被告供承明確，且有被告之開
      戶基本資料、存款存摺往來明細查詢表、存摺影本等在卷
      可稽（見偵字第25668 號偵查卷第28-33 、41-43 頁）。
      而被害人甲○○於98年8 月3 日受詐欺集團成員以電話詐
      騙，匯款如事實欄所述金額至被告永豐銀行帳戶等情，已
      經被害人於警詢證述明確（見同上偵查卷第4-6 頁），且
      有被害人受詐害匯款之櫃員機交易明細表附卷為憑（見同
      上偵查卷第36頁）。另參在卷之被告永豐銀行帳戶存款存
      摺往來明細查詢表顯示，被害人前開2 筆金額匯入被告帳
      戶後，緊接即有提款卡提款記錄，且金額與帳戶前匯入之
      金額約相當，而欲使用提款卡領取款項者，須於金融機構
      設置之自動櫃員機上依指令操作，輸入正確之密碼，單純
      持有提款卡之人，欲隨機輸入號碼而領取款項之機會，以
      提款卡有密碼之設計，任意輸入號碼而能與正確之密碼相
      符者，機率微乎其微，乃週知之金融帳戶使用常情，可見
      被告之永豐銀行帳戶提款卡及密碼的確於98年8 月4 日以
      前，亦即被告自承之同年月1 日，交付由詐欺取財犯罪集
      團成員持有使用無誤。
（二）按金融帳戶金融卡（含提款密碼）事關個人財產權益之保
      障，其專有性甚高，除非本人或與本人親密關係者，難認
      有何理由可自由流通使用該金融卡（含密碼），一般人均
      有妥為保管及防止他人任意使用之認識，且該等專有物品
      如落入不明人士手中，而未加以闡明正常用途，極易被利
      用為與財產犯罪有關之犯罪工具，此為一般人依通常生活
      認知所易於體察之常識，而有犯罪意圖者，非有正當理由
      ，竟徵求他人提供帳戶，客觀上可預見其目的，係供為某
      筆資金之存入後再行領出之用，且該筆資金之存入及提領
      過程係有意隱瞞其流程及行為人身分曝光之用意，一般人
      本於一般認知能力均易於瞭解）。是金融存摺、金融卡因
      其高度專有性，倘有不明之金錢來源，甚而攸關個人法律
      上之責任，除非本人、與本人具有信賴關係或其他特殊原
      因，難認有何流通使用之可能。而一般犯罪集團常以向不
      特定人收購或租用金融帳戶存摺、金融卡（含密碼）之方
      法而從事如同本案之詐欺犯罪模式，報章、雜誌、電視亦
      常有報導，被告為年高50餘歲之成年人，曾在大陸經商10
      餘年，返臺3 年餘，乃社會經驗豐富之人，對此斷無不知
      之理。被告雖辯稱：渠是應徵工作，對方要求特種行業小
      姐外出交易要以匯款方式收帳，才提供渠帳戶協助收帳，
      又因對方恐渠帳戶領款不順，故提供帳戶金融卡（含密碼
      ）以供測試云云，但被告之雇主如不信任被告提供之帳戶
      能否順利收領款項，何以不自行要求客戶將帳款直接匯入
      雇主或其高度信賴之帳戶即可，豈有向初來應徵工作者徵
      求帳戶，藉以收取重要交易款項，卻又不信任之理，被告
      所辯不僅與常情有違，更顯見向被告收取帳戶資料之人，
      就有隱瞞其不法收款流程並避免行為人身分曝光之用意。
      況且，縱被告雇主欲測試所提供之帳戶能否提領匯款，被
      告當場或立即至就近自動櫃員機持金融卡操作提領，將結
      果向雇主展示即可，何有將金融卡併同提款密碼此等使用
      帳戶之重要工具一併交予該雇主之必要。再者，被告於交
      付帳戶資料前，依卷存存摺影本顯示，被告帳戶內僅餘存
      款84元，金額甚低，此情與提供帳戶予犯罪集團使用之人
      ，唯恐帳戶餘額遭犯罪集團提領，故所提供之帳戶為新開
      立帳戶、或為甚少使用且帳戶餘額甚低之帳戶之行徑相符
      ，由此更徵被告對於要求渠提供帳戶之人收取帳戶乃有意
      隱瞞其收款流程並避免行為人身分曝光之用意，知之甚詳
      ，而渠卻願將帳戶金融卡及密碼交付予不具身分密切關係
      之人，顯然對於該帳戶將作為不法使用，有所認知。是雖
      卷內事證並無積極證據證明被告知悉該詐欺正犯將如何犯
      罪，而無法認定被告有與該犯罪集團實施詐欺取財犯行之
      共同犯意聯絡，惟被告既對金融帳戶交付他人使用，可能
      遭持以從事財產犯罪有所認知，其有幫助他人犯詐欺取財
      罪之不確定犯罪故意甚明。被告辯稱渠無幫助他人詐欺取
      財故意云云，無非卸責之詞，無足採信。綜上，本件事證
      明確，被告犯行堪以認定，應依法論科。
三、核被告所為，係犯刑法第30條第1 項、第339 條第1 項詐欺
    取財罪之幫助犯。被告係對正犯資以助力，但未參與犯罪行
    為之實施，為幫助犯，依刑法第30條第2 項之規定減輕其刑
    。臺灣臺北地方法院檢察署98年度偵字第25668 號移送併案
    審理被害人甲○○遭詐欺取財部分，與起訴書所載犯罪事實
    部分乃事實上同一案件，本院自得併予審理，附此敘明。原
    審認被告犯有上開詐欺取財罪之幫助犯，引據刑法第339 條
    第1 項、第30條第1 、2 項、第41條第1 項、刑法施行法第
    1 條之1 等規定，量處被告有期徒刑4 月，復諭知易科罰金
    之折算標準。經核原審上開認事用法，均無違誤，量刑亦屬
    妥適。被告上訴意旨指摘原審判決認定被告犯罪不當云云，
    核無理由，應予駁回。
四、末查被告前未曾因故意犯罪，經法院判決有罪處刑，有臺灣
    高等法院被告前案紀錄表在卷可稽，其因一時失慮，致罹刑
    典，犯罪後已於本院99年4 月22日審理中當庭與被害人達成
    民事和解，願意賠償被害人50,000元補償其部分損失，有附
    帶民事訴訟和解筆錄存卷為憑，顯見被告已具悔意，經此偵
    、審程序及科刑教訓後，應當知所警惕，信無再犯之虞，本
    院因認對於被告所宣告之刑，以暫不執行為適當，爰依刑法
    第74條第1 項第1 款規定，併予宣告緩刑2 年，並依被告上
    開意願，諭知被告應支付被害人甲○○50,000元，支付方式
    為：自99年5 月20日起，按月於每月20日以前給付被害人5,
    000 元，至全部清償完畢為止，如有1 期未履行，視為全部
    到期，以勵自新。又上開部分乃緩刑宣告附帶之條件，依刑
    法第74條第4 項規定，上開條件內容得為民事強制執行名義
    ，且依同法第75條之1 第1 項第4 款規定，違反上開之負擔
    情節重大，足認原宣告之緩刑難收其預期效果，而有執行刑
    罰之必要者，得撤銷緩刑之宣告，併此指明。
據上論斷，依刑事訴訟法第455 條之1 第1 項、第3 項、第368
條，刑法第74條第1 項第1 款、第2 項第3 款，判決如主文。
本案經檢察官簡志龍到庭執行職務。
中    華    民    國    99    年    4     月    30    日
                  刑事第六庭審判長 法  官  杜惠錦
                                   法  官  黃欣怡
                                   法  官  梁哲瑋
以上正本證明與原本無異。
本件不得上訴。
                                   書記官  白孝慈
中    華    民    國    99    年    4     月    30    日

司法院資訊處製作；財團法人民間司法改革基金會備份。
